【裁判字號】    90,易,323
【裁判日期】    900507
【裁判案由】    違反電子遊戲場業管理條例
【裁判全文】
臺灣臺南地方法院刑事判決                            九十年度易字第三二三號
    公  訴  人  臺灣台南地方法院檢察署檢察官
    被      告  丙○○
右列被告因違反電子遊戲場業管理條例案件，經檢察官聲請簡易判決處刑（八十九年
度營偵字第一三七七號），本院認為不宜以簡易判決刑，改依通常程序判決如左：
    主  文
丙○○無罪。
    理  由
一、公訴意旨略以：被告丙○○為台南縣新營市○○里○○街三十三號「海王子書坊
    」之負責人，其依商業登記法辦理商業登記之營業項目為「書籍出租」，並不包
    括電子遊戲機業務，竟擅自經營電子遊藝場業務，於民國（下同）八十九年二月
    三日電子遊戲場業管理條例公布施行後，於八十九年九月十六日下午六時四十五
    分在上址為警查獲，因認被告涉有電子遊戲場業管理條例第十五條之罪嫌。
二、本件公訴人認被告涉有前揭罪嫌，無非係以右揭犯罪事實，有台南縣政府八十九
    年十月十一日八九府建商字第一六四九二四號函、台南縣政府聯合稽查小組八十
    九年九月十六日在上址之調查紀錄及海王子書坊營業事業登記抄本各一件在卷可
    資佐證，另函詢台南縣政府建設局，經函覆並未電話聯絡被告要求檢查電子遊戲
    機，有台南縣政府八十九年十一月二十一日八九府建商字第一八八四八五號函附
    卷可稽，故被告辯稱其係因為縣政府主管單位要求檢查機器才放置五台係檢查之
    用云云，不足採信，為其主要之論據。訊據被告固不否認於其所經營之「海王子
    書坊」擺設電子遊戲機五具，惟堅決否認有何經營之行為，辯稱：因書坊經營不
    善，遂於八十九年七月底委託源振建築物公共安全檢查有限公司之甲○○，以其
    妻蘇陳錦雀之名義，在新營市○○路十九號申請設立「立功電子遊戲場」欲經營
    電子遊戲業，因電子遊戲機台須先行查驗，又因「立功電子遊戲場」進行裝潢，
    乃將機台先擺置於「海王子書坊」後之倉庫，進行測試，而裝設監視器之目的係
    用以防範顧客竊取書籍，且查獲當時，機台並未插電，亦無顧客把玩，伊並無經
    營電子遊戲場業之行為等語。
三、按犯罪事實應依證據認定之，無證據不得推定其犯罪事實。又不能證明被告犯罪
    者，應諭知無罪之判決，刑事訴訟法第一百五十四條、第三百零一條第一項分別
    告犯罪者，應諭知無罪之判決，刑事訴訟法第一百五十四條、第三百零一條第一
    項分別定有明文。又事實之認定，應憑證據，如未能發現相當證據，或證據不足
    以證明，自不能以推測或擬制之方法，為裁判基礎；認定犯罪事實，所憑之證據
    ，雖不以直接證據為限，間接證據亦包括在內，然無論直接或間接證據，其為訴
    訟上之證明，須於通常一般之人均不致於有所懷疑，而得確信其為真實之程度者
    ，始得據之為有罪之認定，倘其證明尚未達到此一程度，而有合理性懷疑之存在
    時，即無從為有罪之認定，此亦有最高法院四十年台上字第八六號、七十六年台
    上字第四九八六號分別著有判例可資參照。
四、經查：
（一）證人即於八十九年九月十六日下午六時四十五分許，到台南縣新營市○○里○
      ○街三十三號「海王子書坊」查獲本案之員警乙○○到庭證稱：「（查獲當時
      有無顧客在現場？）沒有。」、「（當場電動玩具有無插電？）我不記得了，
      照片上看不出螢幕上有插電之行為．．．。」、「（機台內有無查扣到零錢？
      機台有無故障？）沒有。有無故障我也不清楚。」等語（參本院九十年二月二
      十三日訊問筆錄）；另觀之乙○○於查獲現場所拍攝之照片二幀，顯示電動遊
      戲機機台之螢幕均呈黑色，此有上開照片二幀附於偵卷第六頁可參，足認查獲
      當時，電動遊戲機並無插電，亦無顧客在現場把玩電動遊戲機之行為。
（二）證人即被告委託源振建築物公共安全檢查有限公司代為申請設立「立功電子遊
      戲場」之甲○○到庭證稱：「（被告是否請你申請立功電子遊戲場？）是的，
      被告委請我源振建築物公共安全檢查有限公司辦理。」、「（申請的文件有何
      ？）第一階段消防審查，第二階段是建物審查，第三階段是電子遊戲機台的審
      查。八十九年七月十四日正式向消防局送件，八月十九日取得變更使用執照，
      十月二十日取得營利事業登記證．．．。」等語（參九十年三月九日訊問筆錄
      ）；復有八十九年八月十六日變更使用執照申請書、台南縣政府工務局八十九
      年八月十六日（八二）南工局使字第三六九二號變更使用執照、台南縣政府八
      十九年十月二十日八九商字第０八九０四七六八號營利事業登記證、台南縣政
      府八十九年十月二十日八九商字第八九三一０六四一號電子遊戲場營業級別證
      各一紙，及被告戶籍謄本一份在卷可稽，足認被告早於八十九年九月十六日為
      警查獲前，即以其妻蘇陳錦雀之名義著手申請設立「立功電子遊戲場」。
（三）依前揭證人甲○○所證述，經營電子遊戲場於取得營利事業登記證前，須進行
      機台查驗，且台南縣政府於業者辦理登記前，皆要求業者檢附電子遊戲機查驗
      申驗表一情，有台南縣政府九十年三月六日九０府建商字第二九二四三號函在
      卷憑，被告嗣後確向台南縣政府申請電子遊戲機之框體查驗，亦有八十九年十
      月十八日電子遊戲機框體查驗申請表一紙在卷可參，堪認被告有先行購買前開
      電子遊戲機台，並進行測試之必要。
（四）另證人乙○○雖到庭證稱：「（當場電動玩具有無插電？）．．．但被告的倉
      庫是沒有門鎖起來的，有一道牆來區隔可以直接進去，那裡也有鐵門，當時鐵
      門沒有拉下，且櫃台前面有裝設監視器，可以從那裡看到後面那五台機台。」
      等語（參九十年二月二十三日訊問筆錄），然查被告用以擺置機台之倉庫，除
      前開五台電子遊戲機外，尚存放諸多之書籍，有前揭照片二幀在偵卷可稽，而
      書店多裝設監視器，用以防範顧客竊取書籍，乃現今經營書店之常情，是尚難
      據此推論被告有經營之行為；又公訴人雖函詢台南縣政府建設局，經該局函覆
      並未電話聯絡被告要求檢查電子遊戲機，雖足以懷疑、推測被告有未依規辦理
      營利事業登記，即經營電子遊戲場業之行為，然既未有證據足證被告已開始經
      營電子遊戲場業務，自難遽以推論被告涉有不法犯行。
（五）綜上所陳，被告所辯，尚堪採信。此外，復查無其他積極證據足資認定被告有
      何公訴人所指犯行，本件不能證明被告犯罪，揆諸前開法條規定及判例意旨，
      自應諭知被告無罪之判決。
五、本件被告因違反電子遊戲場業管理條例案件，經檢察官聲請簡易判決處刑，本院
    新營簡易庭認不宜以簡易判決刑，簽請改依通常程序判決，併此敘明。
據上論斷，應依刑事訴訟法第三百零一條第一項，判決如主文。
本案經檢察官高峰祈到庭執行職務。
中    華    民    國      九十        年      五      月      七        日
                                      臺灣臺南地方法院刑事第三庭
                                          審判長法  官  李政庭
                                                法  官  彭振湘
                                                法  官  陳金虎
右正本證明與原本無異。
如不服本判決，應於判決送達後十日內，向本院提出上訴狀。
                                                書記官  歐祝吟
中    華    民    國      九十        年      五      月      七        日


司法院資訊處製作；財團法人民間司法改革基金會備份。
